臺灣高等法院刑事判決
111年度交上易字第19號
上  訴  人  臺灣新北地方檢察署檢察官
被      告  蔡裕斌

上列上訴人因被告過失傷害案件，不服臺灣新北地方法院110年
度交易字第41號，中華民國110年11月3日第一審判決（起訴案號
：臺灣新北地方檢察署109年度偵字第16071號），提起上訴，本
院判決如下：
    主  文
原判決撤銷。
蔡裕斌犯過失傷害罪，處有期徒刑參月，如易科罰金，以新臺幣
壹仟元折算壹日。
    犯罪事實
一、蔡裕斌於民國108年12月14日清晨5時45分許，駕駛車牌號碼
    000-000號營業大客車，沿新北市板橋區陽明街往互助街方
    向行駛，行經陽明街（幹線道，設有閃光黃燈號誌）與英士
    路（支線道，設有閃光紅燈號誌）之交岔路口，欲左轉英士
    路往新海路方向行駛，本應注意汽車行駛時，駕駛人應注意
    車前狀況，並隨時採取必要之安全措施，而當時天候晴，清
    晨有晨光，現場市區道路為柏油路面，乾燥無缺陷，亦無障
    礙物，視距良好，並無不能注意之情事，竟在左轉彎過程中
    ，疏未注意車前狀況，適其左前方有蔡翼陽駕駛車牌號碼00
    0-0000號普通重型機車，跨越英士路停止線，停在路口範圍
    內，蔡裕斌之營業大客車不慎碰撞蔡翼陽機車，致蔡翼陽人
    車倒地，因而受有右小腿及左胸部挫傷、右膝挫傷併右膝後
    十字韌帶與副韌帶外傷性斷裂、右膝內側半月板軟骨外傷性
    破裂等傷害。蔡裕斌肇事後留在現場，嗣於有偵查犯罪權限
    之機關人員發覺其涉嫌犯罪前，向據報前來處理之警員承認
    其為肇事人而自首，並接受裁判。
二、案經蔡翼陽訴由新北市政府警察局海山分局報請臺灣新北地
    方檢察署檢察官偵查起訴。
    理  由
壹、程序方面
一、審理範圍
　　本案適用修正後之現行刑事訴訟法第348條規定判斷上訴範
    圍，而檢察官陳明係就原判決全部提起上訴（見本院卷92頁
    ），合先敘明。
二、證據能力
　　本院認定犯罪事實所憑之供述證據，檢察官、被告蔡裕斌均
    同意作為證據，經本院審酌各該陳述作成時之情況，亦認為
    適當，而其他非供述證據之取得程序，並無違法或不當，因
    認均有證據能力。
貳、實體方面
一、認定犯罪事實所憑之證據及理由
　㈠上開犯罪事實，業據被告於原審及本院審理時均坦承不諱（
    見原審卷97頁、本院卷97頁），核與證人即告訴人蔡翼陽指
    訴情節大致相合（見偵卷11至13、70頁，所指被告侵入來車
    道部分，另詳後述二、㈢），且有道路交通事故現場圖、調
    查報告表、談話紀錄表（見偵卷27至37頁）、車輛詳細資料
    報表（見偵卷頁43）、現場及車損照片（見偵卷45至51頁）
    、監視錄影畫面擷圖（見偵卷52至53頁、審交易卷181至191
    頁）、行車紀錄畫面擷圖（見審交易卷193至202頁）、診斷
    證明書（見偵卷17至19、77頁、原審卷111頁）在卷可稽，
    足認被告之自白與事實相符。
　㈡按汽車行駛時，駕駛人應注意車前狀況，並隨時採取必要之
    安全措施，道路交通安全規則第94條第3項定有明文，被告
    為職業大客車駕駛，考領合格駕照（見偵卷57頁、審交易卷
    23頁），對於上開規定自應知悉。而案發當時天候晴，清晨
    有晨光，現場市區道路為柏油路面，乾燥無缺陷，亦無障礙
    物，視距良好等情，有道路交通事故調查報告表可憑（見偵
    卷31頁），並無不能注意之情事。詎被告竟在現場交岔路口
    左轉彎過程中，疏未注意車前狀況，不慎碰撞停在其左前方
    之告訴人機車，其有過失甚明。參以本件車禍經送鑑定肇事
    責任及覆議結果，亦認「一、蔡裕斌駕駛民營公車，未注意
    車前狀況，為肇事原因。二、蔡翼陽駕駛普通重型機車，無
    肇事因素；惟跨越停止線進入路口停等有違規定」，有新北
    市政府車輛行車事故鑑定會110年1月20日新北車鑑字第000 
    0000號鑑定意見書（見審交易卷141至143頁）、新北市車輛
    行車事故鑑定覆議會110年8月18日新北覆議字第0000000號
    鑑定覆議意見書可憑（原審卷67至70頁），更屬明確。
　㈢告訴人遭被告駕車碰撞後，當場人車倒地，因而受有上開傷
    害，其所受傷害與被告過失行為間，有相當因果關係，亦屬
    灼然。綜上，本案事證明確，被告犯行堪予認定。
二、論罪
　㈠核被告所為，係犯刑法第284條前段之過失傷害罪。
　㈡刑之減輕
　　被告肇事後留在現場，嗣於有偵查犯罪權限之機關人員發覺
    其涉嫌犯罪前，向據報前來處理之警員承認其為肇事人，有
    道路交通事故肇事人自首情形紀錄表可稽（見偵卷41頁），
    並接受裁判，認有悔悟，合於自首減刑要件，依刑法第62條
    前段規定減輕其刑。
　㈢不另為無罪之諭知
　　起訴書固認被告除了違反「應注意車前狀況」義務外，且「
    尚未行駛至路口中心處，本應注意不得『佔用來車道搶先左
    轉』，…竟疏未注意而貿然左轉」（見起訴書第1頁），認此
    部分亦有過失。惟被告與告訴人車輛原屬不同行向，且被告
    是在車輛左轉進入交岔路口範圍，車頭已朝向英士路時，疏
    未注意告訴人機車停等位置之車前狀況，不慎發生碰撞，已
    如前述。其碰撞地點非在被告原先行駛之陽明街對向車道，
    亦非告訴人原先行駛之英士路車道範圍內，有卷附現場監視
    錄影畫面擷圖及現場圖可稽（見審交易卷187至191頁、偵卷
    29頁）。又告訴人雖指被告占用「英士路車道」，然在劃設
    有停止線又有燈光號誌兩種設施之交岔路口，係自停止線起
    算車道。而本件案發現場，為設有停止線又有燈光號誌兩種
    設施之交岔路口，有現場畫面可憑（見審交易卷187、188頁
    ），足認碰撞地點確係在交岔路口之範圍，而非告訴代理人
    所指被告左轉後之英士路對向車道。因認本案被告過失在於
    左轉過程中，疏未注意車前狀況，並採取必要之安全措施，
    而與被告占用來車道搶先左轉無涉。此觀上揭鑑定及覆議意
    見，均認被告未注意車前狀況始為肇事原因，而未涉及被告
    有其他肇事因素亦然。惟因公訴意旨所指此部分過失情節倘
    若成立，與前述論罪科刑部分具有實質上一罪關係，故不另
    為無罪之諭知。
三、撤銷改判之理由及科刑說明
　㈠原審認被告犯行事證明確，予以論罪科刑，固非無見。惟本
    件起訴事實所指被告尚未行駛至路口中心處，本應注意不得
    佔用來車道搶先左轉，竟疏未注意而貿然左轉部分，尚不能
    證明被告成立犯罪，應敘明不另為無罪之諭知，已見前述，
    原判決未予敘明，難認允洽。檢察官提起上訴，主張被告尚
    有違反道路交通安全規則第102條第1項第5款規定，未行至
    交岔路口中心處，占用來車道搶先左轉之過失（見本院卷98
    頁），並爭執原審量刑過輕等語，固無理由，惟原判決既有
    疏漏，而有未洽之處，仍應由本院撤銷改判。
　㈡爰以行為人之責任為基礎，審酌被告係以駕駛營業大客車為
    業，其素行狀況、過失情節、惡害程度、致告訴人所受傷勢
    程度；犯後雖坦承犯行，惟尚未與告訴人和解，亦未賠償損
    害；兼衡其教育程度、工作收入情形、家庭生活狀況（見本
    院卷97頁）等一切情狀，暨告訴人之意見，量處如主文第二
    項所示之刑，並諭知易科罰金之折算標準。
據上論斷，應依刑事訴訟法第369條第1項前段、第364條、第299
條第1項前段，判決如主文。
本案經檢察官鄧媛提起公訴，檢察官吳宗光提起上訴，檢察官董
怡臻到庭執行職務。
中　　華　　民　　國　　111 　年　　5 　　月　　19　　日
              　　刑事第六庭    審判長法　官  劉方慈
                                      法　官  許曉微
                                      法　官  朱嘉川
以上正本證明與原本無異。
不得上訴。
                                      書記官  尤朝松 
中　　華　　民　　國　　111 　年　　5 　　月　　20　　日
附錄本案論罪科刑法條全文
中華民國刑法第284條
因過失傷害人者，處1年以下有期徒刑、拘役或10萬元以下罰金
；致重傷者，處3年以下有期徒刑、拘役或30萬元以下罰金。